【裁判字號】    89,交上訴,1486
【裁判日期】    890630
【裁判案由】    公共危險等
【裁判全文】
臺灣高等法院臺中分院刑事判決              民國八十九年度交上訴字第一四八六號
    上  訴  人
    即  被  告  丙○○
右上訴人因公共危險等案件，不服臺灣南投地方法院中華民國八十九年六月三十日第
一審判決（民國八十九年度交訴字第二四號，起訴案號：臺灣南投地方法院檢察署民
國八十九年度偵字第一六六五號），提起上訴，本院判決如左：
    主  文
上訴駁回。
丙○○緩刑伍年，緩刑期內交付保護管束。
    事  實
一、丙○○為汽車駕駛人，於民國八十九年四月二十七日十八時許，駕駛車牌號碼Ｃ
    Ｕ─四０三九號自用小貨車，至南投縣國姓鄉北山村友人李金和家中，商議辦理
    活動租借場地事宜，其間二人飲酒，丙○○酒後吐氣所含酒精成份達每公升０．
    五二毫克，已不能安全駕駛，竟仍於同日十九時二十五分許，在酒後吐氣所含酒
    精精濃度測定值０．五二毫克酒醉下，駕駛上開車輛，沿南投縣南投市○○路往
    南投市市區方向行駛，行經中正路與光明一路路口時，本應注意汽車行駛時，駕
    駛人應注意車前狀況，並隨時採取必要之安全措施、汽車行近行人穿越道前，應
    減速慢行，遇有行人穿越時，無論有無交通警察指揮或號誌指示，均應暫停行人
    先行通過及酒後其吐氣所含酒精成份超過每公升０．二五毫克以上者，不得駕車
    之規定，以避免危險之發生，而依當時情況天候雖雨、路面濕潤、然夜間有照明
    、路面狀態無缺陷、無障礙物、視距良好，並非不能注意之情事，竟能注意而疏
    未注意車前狀況、減速慢行、酒醉，而貿然行駛，以致不慎撞及行走於行人穿越
    道前約五十公尺處正穿越中正路之行人柯莊妙花，致柯莊妙花受有額部縱向挫裂
    傷、左頂部血腫、腹部鈍挫、擦傷、左肩胛部擦傷、右後腰部擦傷、雙膝前挫擦
    傷等傷害。丙○○駕駛上開動力交通工具自用小貨車肇事，致柯莊妙花受有前述
    傷害後，竟為規避責任，另行起意駕車逃逸。適第三人魏宏州路過該路段，目擊
    肇事經過，記下肇事車輛車牌號碼、顏色，並隨即於同日十九時三十一分至南投
    縣警察局中興分局光明派出所報案，經警於同日二十一時三十分許循線查獲丙○
    ○及肇事車輛，測試丙○○酒後吐氣所含酒精成份達每公升０．五二毫克，而柯
    莊妙花於送醫途中死亡。
二、案經南投縣警察局中興分局移送臺灣南投地方法院檢察署檢察官相驗後偵查起訴
    。
    理  由
一、右揭事實，業據上訴人即被告丙○○坦承不諱，核與被害人家屬乙○○、證人魏
    宏州分別於警訊時及偵審中指證之情節相符，復有南投縣警察局相驗案件初步調
    查報告表、道路交通事故調查報告表、酒精測定報告、查獲後測試、觀察報告各
    一紙及肇事現場照片及被害人死亡照片數幀在卷可憑，按汽車行駛時，駕駛人應
    注意車前狀況，並隨時採取必要之安全措施、汽車行近行人穿越道前，應減速慢
    行，遇有行人穿越時，無論有無交通警察指揮或號誌指示，均應暫停行人先行通
    過及酒後其吐氣所含酒精成份超過每公升０．二五毫克以上者，不得駕車，道路
    交通安全規則第九十四條第三項、第一百零三條、第一百十四條第二款分別定有
    明文，被告既駕駛汽車考領有駕駛執照，上述規則為其應注意並能注意之事項，
    且本件肇事路段，而依當時情況天候雖雨、路面濕潤、然夜間有照明、路面狀態
    無缺陷、無障礙物、視距良好，並非不能注意之情事，有道路交通事故調查表一
    紙註記明確，被告疏未注意上開規定，以致肇事，顯有過失。而被害人確因本件
    車禍受有額部縱向挫裂傷、左頂部血腫、腹部鈍挫、擦傷、左肩胛部擦傷、右後
    腰部擦傷、雙膝前挫擦傷等傷害，於送醫途中死亡，亦經臺灣南投地方法院檢察
    署檢察官督同法醫師相驗屬實，製有驗斷書、相驗屍體證明書、勘驗筆錄各一紙
    附卷可稽，足見被告之過失行為與被害人死亡間有相當因果關係。被告自白與事
    實相符，本件事證明確，其犯行均堪認定，應依法論罪科刑。
二、核被告所為，係犯刑法第一百八十五條之三之服用酒類，不能安全駕駛動力交通
    工具而駕駛罪、第一百八十五條之四之駕駛動力交通工具肇事，致人死傷而逃逸
    罪、第二百七十六條第一項之過失致死罪。其所犯上開三罪之間，犯意各別，行
    為互殊，應予分論併罰。被告係汽車駕駛人，因酒醉駕車肇事，因而致人死亡，
    依法應負刑事責任，爰依道路交通管理處罰條例第八十六條第一項規定，就其過
    失致死部分加重其刑。公訴意旨以被告平日係以駕駛大貨車從事託運檳榔為業，
    為從事駕駛業務之人，應犯業務過失致死罪，惟查，被告當日係駕駛自用小貨車
    ，至南投縣國姓鄉北山村友人李金和家中，商議辦理活動租借場地事宜，，業據
    證人李金和於原審到庭結證屬實，是其後駕車返家途中肇事，顯與其駕駛業務無
    關，其致人於死部分，應僅成立普通過失致死罪，公訴人顯有誤會，認應依業務
    過失致死罪處斷，引用法條，尚有未合，惟起訴社會基本事實相同，起訴法條應
    予變更。另被害人柯莊妙花當時所在位置離斑馬線約五十公尺左右，亦據證人魏
    宏州於偵查中結證在卷。並非行走於行人穿越道上，自不得依同上條例再加重被
    告之刑，均此敘明。原判決依上開法條之規定，並審酌被告違規酒醉駕車肇事，
    過失程度，致被害人死亡，逃逸，事後與被害人家屬和解及犯罪後坦承犯罪等一
    切情狀，就被告服用酒類，不能安全駕駛動力交通工具而駕駛，處有期徒刑月
    ；又駕駛動力交通工具肇事，致人死傷而逃逸，處有期徒刑拾月；又因過失致人
    於死，處有期徒刑柒月。並依刑法第五十一條第五款定應執行刑為有期徒刑壹年
    陸月。認事用法，均無違誤，量刑亦屬適當。被告上訴意旨任意指摘，為無理由
    ，應予駁回。經查被告未曾受有期徒刑以上刑之宣告。有前案紀錄表在卷可稽。
    其行為雖至為不當，惟已賠償被害人家屬，於本院審理中並已對被害人家屬數度
    道歉，被害人家屬亦能感受被告之悔意，有調解筆錄在卷，並均經記明筆錄。為
    啟自新，併宣告緩刑伍年，緩刑期內並交付保護管束，為適當輔導，以矯正其非
    行，樹立正確之人生觀。
據上論斷，應依刑事訴訟法第三百六十八條、刑法第七十四條第一款、第九十三條第
一項，判決如主文。
本案經檢察官甲○○到庭執行職務。
中      華      民      國    八十九      年      九      月    二十    日
                              臺灣高等法院臺中分院刑事第五庭
                                    審判長法  官  吳  火  川
                                          法  官  郭  同  奇
                                          法  官  姚  勳  昌
右正本證明與原本無異。
不得上訴。（服酒駕駛，過失致死）
得上訴。（逃逸）
如不服本判決應於收受送達後十日內向本院提出上訴書狀，其未敘述上訴之理由者並
得於提起上訴後十日內向本院補提理由書（均須按他造當事人之人數附繕本）。
                                          書記官  江  茂  榮
中      華      民      國    八十九      年      九      月   二十一   日
附錄本案論罪科刑法條：
刑法第一百八十五條之三：
服用毒品、麻醉藥品、酒類或其他相類之物，不能安全駕駛動力交通工具而駕駛者，
處一年以下有期徒刑、拘役或三萬元以下罰金。
刑法第一百八十五條之四：
駕駛動力交通工具肇事，致人死傷而逃逸者，處六月以上五年以下有期徒刑。
刑法第二百七十六條第一項：因過失致人於死者，處二年以下有期徒刑、拘役或二千
元以下罰金。
                                                                        Ｄ


司法院資訊處製作；財團法人民間司法改革基金會備份。
